【裁判字號】    98,抗,1179
【裁判日期】    981211
【裁判案由】    延長羈押
【裁判全文】
臺灣高等法院臺中分院刑事裁定          98年度抗字第1179號
抗  告  人
即  被  告  甲○○
指定辯護人  陳國偉律師
上列抗告人因違反槍砲彈藥刀械管制條例等案件，不服臺灣彰化
地方法院中華民國98年10月27日延長羈押之裁定，提起抗告，本
院裁定如下：
    主  文
抗告駁回。
    理  由
一、抗告意旨略以：被告甲○○（以下稱被告）主動投案，坦承
    所犯之罪行，有固定居所，並無逃亡串供之虞，本獲新台幣
    （下同）十五萬元交保，民國（下同）九十七年十二月一日
    開庭時，被告準時到庭，並無延遲到庭之情事，卻被撤銷先
    前之保釋，以所犯最輕本刑五年以上之重罪予以羈押，依司
    法院大法官最新解釋，說明重罪非唯一羈押之理由，細數被
    告主動投案，坦承犯行，實有悔悟之心，有固定之居所，完
    整的家庭，僅須以具保及限制住居等處分，即可進行追訴、
    審判或執行，實無羈押之必要，懇請鈞長明察，撤銷原裁定
    ，並發回原審重為裁定，准予被告具保，停止羈押，如蒙恩
    准，深感德澤云云。
二、按司法院大法官會議釋字第六六五號解釋，並非直接宣告刑
    事訴訟法第一百零一條第一項第三款之規定違憲，此應先予
    指明。至就刑事訴訟法第一百零一條第一項第三款規定之合
    憲解釋，究應如何限縮？該號解釋之解釋理由書中亦明載：
    「刑事訴訟法第一百零一條第一項第三款規定之羈押，係因
    被告所犯為死刑、無期徒刑或最輕本刑為五年以上有期徒刑
    之罪者，其可預期判決之刑度既重，該被告為規避刑罰之執
    行而妨礙追訴、審判程序進行之可能性增加，國家刑罰權有
    難以實現之危險，該規定旨在確保訴訟程序順利進行，使國
    家刑罰權得以實現，以維持重大之社會秩序及增進重大之公
    共利益，其目的洵屬正當。又基於憲法保障人民身體自由之
    意旨，被告犯上開條款之罪嫌疑重大者，仍應有相當理由認
    為其有逃亡、湮滅、偽造、變造證據或勾串共犯或證人等之
    虞，法院斟酌命該被告具保、責付或限制住居等侵害較小之
    手段，均不足以確保追訴、審判或執行程序之順利進行，始
    符合該條款規定，非予羈押，顯難進行追訴、審判或執行之
    要件，此際羈押乃為維持刑事司法權有效行使之最後必要手
    段，於此範圍內，尚未逾越憲法第二十三條規定之比例原則
    ，符合本院釋字第三九二號、第六五三號、第六五四號解釋
    意旨，與憲法第八條保障人民身體自由及第十六條保障人民
    訴訟權之意旨，尚無違背。」綜依上開大法官解釋及理由書
    內容，可知其並非單純宣告刑事訴訟法第一百零一條第一項
    第三款之重罪羈押原因係屬違憲，而係要求附加考量被告除
    犯重罪外，是否有相當理由認為其有逃亡、湮滅、偽造、變
    造證據或勾串共犯或證人等之虞。而依法條之體系解釋，該
    等附加考量與單純考量同條第一項第一款、第二款之羈押原
    因仍有程度之不同應予區別，否則不啻等同於廢除同條第一
    項第三款之羈押原因。基此，伴同重罪羈押予以考量之逃亡
    之虞，與單純成為羈押原因之逃亡之虞其強度應有差異，亦
    即伴同重罪羈押考量之逃亡之虞其理由強度可能未必足夠成
    為單獨之羈押原因，然得以與重罪羈押之羈押原因互佐。依
    此基礎，原審法院考量本件被告經起訴認為涉犯槍砲彈藥刀
    械管制條例第七條第四項之罪，嫌疑重大，被告於此情形下
    為規避審判程序進行之可能性已非同以往，即應已符合上述
    伴同重罪羈押考量之逃亡之虞，有保全被告接受審判之必要
    。
三、再按羈押被告之目的，其本質在於確保訴訟程序得以順利進
    行、或為確保證據之存在與真實、或為確保嗣後刑罰之執行
    ，而對被告所實施剝奪其人身自由之強制處分，而被告有無
    羈押之必要，法院僅須審查被告犯罪嫌疑是否重大、有無羈
    押原因、以及有無賴羈押以保全偵審或執行之必要，由法院
    就具體個案情節予以斟酌決定，如就客觀情事觀察，法院許
    可羈押之裁定或延長羈押之裁定，在目的與手段間之衡量並
    無明顯違反比例原則情形，即無違法或不當可言，且關於羈
    押原因之判斷，尚不適用訴訟上之嚴格證明原則。又被告經
    法官訊問後，認為犯罪嫌疑重大，而「所犯為死刑、無期徒
    刑或最輕本刑為五年以上有期徒刑之罪者」情形，非予羈押
    ，顯難進行追訴、審判或執行者，得羈押之，刑事訴訟法第
    101條第1項第3款定有明文。
四、經查，本件被告所涉犯之違反槍砲彈藥刀械管制條例等案件
    ，前經原審法院訊問後，認為被告涉違反槍砲彈藥刀械管制
    條例第七條第四項之罪，嫌疑重大，所犯為最輕本刑為五年
    以上有期徒刑之罪，非予羈押，顯難進行審判，有羈押必要
    ，原審法院因而裁定自九十七年十二月一日起執行羈押。復
    於九十八年二月二十四日訊問被告後，認前項原因依然存在
    ，有繼續羈押之必要，而自九十八年三月一日起延長羈押二
    月。再於九十八年四月二十一日訊問被告後，認前項原因依
    然存在，有繼續羈押之必要，而自九十八年五月一日起延長
    羈押二月。又於九十八年六月二十三日、同年八月二十五日
    訊問被告後，認前項原因依然存在，有繼續羈押之必要，而
    自九十八年七月一日、九月一日起均延長羈押二月。原審法
    院審酌全卷及相關事證，並斟酌訴訟進行程度及其他一切情
    事，認被告羈押原因尚未消滅，仍有繼續延長羈押之必要，
    而裁定應自九十八年十一月一日起，延長羈押二月。本院審
    核被告本件涉犯之罪係最輕本刑為五年以上有期徒刑之重罪
    ，故被告符合刑事訴訟法第一百零一條第一項第三款所規定
    羈押之事由，況以所犯為最輕本刑為五年以上有期徒刑之重
    罪為羈押原因者，此款羈押理由之目的並在於確保刑之執行
    ，因重罪相較於輕罪而言，被告可能期待的刑罰制裁較為嚴
    厲，逃亡之誘因也隨之增加，因而可認有羈押之必要，是原
    審法院認有繼續延長羈押之必要，即屬有據，並無違誤。此
    外，原審法院並未以刑事訴訟法第一百零一條第一項第一款
    及第二款之事由羈押被告，抗告意旨所論被告均準時到庭，
    並坦承犯行，無逃亡及串證疑慮，認被告羈押之原因實不存
    在等語，尚有誤會，且被告於本案犯罪後坦承犯行，係屬法
    院量刑審酌之參考事項，並非有無羈押必要之審酌事項。抗
    告人執前開抗告理由抗告，指摘原裁定不當，請求撤銷原裁
    定或為其他強制處分，難認為有理由，應予駁回。
五、據上論斷，應依刑事訴訟法第四百十二條，裁定如主文。
中    華    民    國    98    年    12    月    11    日
            刑事第十一庭  審判長法  官  陳  朱  貴
                                法  官  郭  同  奇
                                法  官  許  冰  芬
上列正本證明與原本無異。
不得再抗告。
                                書記官  蔡  嘉  萍
中    華    民    國    98    年    12    月    11    日


司法院資訊處製作；財團法人民間司法改革基金會備份。
